臺灣士林地方法院民事判決　　　　　　　95年度簡上字第95號
上　訴　人　丙○○
　　　　　　吳正郎即正豐紙業廠
被上訴人　　兆豐產物保險股份有限公司（原中國產物保險股份
　　　　　　有限公司）
法定代理人　甲○○
訴訟代理人　庚○○
　　　　　　戊○○
　　　　　　丁○○
　　　　　　己○○
上列當事人間請求損害賠償事件，上訴人對於中華民國95年6 月
1 日本院內湖簡易庭95年湖簡字第358 號第一審判決提起上訴，
本院於96年8 月2 日言詞辯論終結，判決如下：
    主  文
上訴駁回。
第二審訴訟費用新臺幣壹仟伍佰元由上訴人連帶負擔。
    事實及理由
一、本件被上訴人原名「中國產物保險股份有限公司」，於民國
    95年6 月27日更名為「兆豐產物保險股份有限公司」，有變
    更登記表及營利事業登記證各1 份可稽（見本院卷第37頁至
    第39頁），其組織及法定代理人皆未變更，不影響當事人同
    一性，茲更正被上訴人之名稱，先予敘明。
二、本件被上訴人起訴主張：訴外人陳珮泰前於93年8 月15日上
    午3 時20分許，駕駛被上訴人公司所承保、另訴外人陳珮琍
    所有之車號7585-DT 號自用小客車（下稱系爭車輛）沿臺北
    縣汐止市○○○路○ 段往基隆方向行駛，行經新台五路1 段
    與青山路口時，因上訴人丙○○駕駛上訴人乙○○○○○○
    ○○所有之車號6G-8550 號自小客貨車由青山路左轉新台五
    路1 段（往基隆方向）時闖紅燈，兩車發生碰撞，致系爭車
    輛車頭遭受撞擊受損，經送修結果，支出修復費用新臺幣（
    下同）209,844 元，業經被上訴人依保險契約賠付被保險人
    ，並依保險法第53條之規定取得代位求償權，爰依保險法第
    53條、民法第184 條第2 項、第191 條之2 、第188 條第1
    項前段規定，請求上訴人2 人連帶給付原告209,844 元及自
    起訴狀繕本送達翌日起至清償日止按年息5%計算之利息等情
    ；上訴人則以上訴人丙○○並未闖紅燈，當時其欲由青山路
    左轉至新台五路1 段，進入路口時為綠燈，行駛到中間時發
    現對面號誌變黃燈，就被訴外人陳珮泰撞上了，故其無庸負
    擔賠償責任云云資為抗辯。
三、原審對於被上訴人之請求，判決上訴人應連帶給付被上訴人
    99,861元及自94年4 月19日起至清償日止按年息5%計算之利
    息，並就被上訴人勝訴部分，依職權宣告得假執行，另駁回
    被上訴人其餘之訴（被上訴人就原審駁回部分並未上訴，業
    已確定）。上訴人就敗訴部分全部聲明不服，求為判決：(一)
    原判決不利上訴人部分均廢棄。(二)廢棄部分，被上訴人在第
    一審之訴駁回。被上訴人則聲明：駁回上訴。
四、本件被上訴人提起本件上訴，無非以：(一)原審認定紛爭發生
    於當日下午3 時，惟實際案發時間點為凌晨3 時；(二)原審認
    定上訴人丙○○搶越黃燈行駛，與本件證據相左，伊並無過
    失；(三)原審依民法第188 條判決，係欲加之罪云云。是本件
    爭點厥為確切之案發時間點為何？及上訴人是否搶越黃燈而
    有過失？上訴人是否應依民法第188 條規定負連帶賠償責任
    。茲論述如下：
    (一)本件紛爭之案發時間點應為當日凌晨3 時20分，有台北縣
      政府警察分局汐止派出所製作之交通談話紀錄表及調查筆
      錄各1 份存卷可查（見原審卷第45頁、第62頁），是原審
      判決就該部分事實認定應為誤載，然此部分誤載並不影響
      本件判決之法律判斷。
    (二)上訴人丙○○主張伊並未搶越黃燈，並無過失云云。經查
      ：
    1.證人即汐止分局汐止派出所警員黃錦坡雖於另案94年度交
      聲（一）字第5 號案件中到庭結證稱：「（問）你有無目
      睹事故發生情形？（答）沒有，我是去便利商店的巡邏箱
      簽名，簽完之後就往新台五路的方向行駛，剛起步而已。
      」、「（問）（提示現場照片6） 事故是發生在何方？（
      答）我們簽到簿是放在便利商店的住址是新台五路212 號
      內……。」、「（問）行駛多久聽到有煞車聲及撞擊聲？
      是到新台五路218 號時，有聽到煞車聲及撞擊聲，我們就
      轉頭看，我們回頭看就發現新台五路與青山路口的號誌是
      綠燈，後來我們2 台車就往回騎逆向到青山路與新台五路
      口。」等語（見本院94年度交聲更（一）字第5 號94年6
      月3 日訊問筆錄），核諸該證人之證詞，並非於事故發生
      時親眼見到上訴人丙○○闖越紅燈，而新台五路路緣至肇
      事地點間亦相隔三線道約9 公尺之距離，參以上訴人丙○
      ○在93年8 月15日警詢時供稱其當時車速約10幾公里等語
      ，則以上訴人丙○○進入路口至肇事地點之行駛時間，加
      計證人黃錦坡騎乘機車聽聞煞車聲及撞擊聲後，再轉頭察
      看之反應時間計算之，則證人黃錦坡轉頭察看時與上訴人
      丙○○駕車進入路口間，或已有數秒之隔，亦自不能僅憑
      證人黃錦坡聽到煞車聲及撞擊聲後，回頭看見新台五路之
      交通號誌為綠燈之證詞，即斷定上訴人丙○○於駕車進入
      路口之際確有闖越紅燈之情事，且本院刑事庭亦已撤銷交
      通部公路總局臺北區監理所基隆監理站依道路交通管理處
      罰條例第53條、第63條第1 項第3 款之規定，對上訴人丙
      ○○科處罰鍰並記違規點數之處分，有本院94年度交聲更
      （一）字第5 號聲明異議卷宗在卷可稽。
    2.惟據訴外人陳珮泰於警訊時陳稱：「我由新台五路往基隆
      方向行駛，我行駛在內側第一車道，行經新台五路、青山
      路口時看號誌為綠燈，我車行駛到路口時才看到對方的車
      子，再來就發生事故了」「肇事時沒有發現對方，距離不
      清楚，我發生碰撞時有將方向盤向右打，肇事時行車速率
      約時速50公里」等語（見臺灣士林地方法院檢察署94年度
      偵字第1885號卷第17頁）及於偵查時證稱：「我當時直行
      新台五路，我看到前面都是綠燈，時速約4 、50公里，行
      經青山路口時，我看到上訴人之車擋在路口前，我當時將
      方向盤往右打，要閃避上訴人之車，但閃避不及，就撞上
      去了。（問）撞擊前是否已看到上訴人之車已在青山路及
      新台五路口？（答）沒有，等我發現上訴人的車時，他的
      車已在我的面前了。（問）過路口有無減速？（答）沒有
      」（見同上偵查卷第42、43頁）。及證人范姜美菁於偵查
      時證稱：「（問）車禍經過是否同陳珮泰所言？（答）是
      。（問）你們何時發現上訴人之車？（答）我們當時過停
      止線時已發現上訴人之車在我們前面了。」等語（見同上
      偵查卷第43頁），暨證人黃錦坡於前開聲明異議案件調查
      時所證稱：「（問）行駛多久有聽到煞車聲及撞擊聲？（
      答）是到新台五路218 號時，有聽到煞車聲及撞擊聲，我
      們就轉頭看，我們回頭看就發現新台五路與青山路口的號
      誌是綠燈，後來我們二台車就往回騎逆向到青山路與新台
      五路口」等語綦詳，可認車禍發生發生當時新台五路之號
      誌應為綠燈甚明。再者，由上訴人丙○○所駕駛之6G-855
      0 號自小貨車受撞擊位置觀之，該車係右前葉子板及右前
      門部分與系爭車輛之左前車頭發生撞擊，而於發生撞擊後
      各自依慣性作用偏離至現場圖所示之住置，從而，於發生
      車禍事故之時，上訴人丙○○所駕駛之車輛根本尚未完成
      轉彎行為，而係處於直行或頃開始進行左彎之狀態。再據
      上訴人丙○○於事發當天即93年8 月15日警訊時陳稱：「
      到新台五路、青山路左轉（往基隆方向）時，看到對面號
      誌是變黃燈，在行駛過道路中間時與對方發生車禍，我沒
      有看到對方，我是被撞到的，我下車後方看青山路的燈號
      是紅燈」「（肇事當時）沒有發現對方，我車速約10幾公
      里時速」等語，參以該路口於23時至翌日6 時之號誌時制
      ，黃燈僅3 秒，有臺北縣政府95年度1 月19日北府交工字
      第09500337 28 號函1 件附卷可憑（見原審卷第120 頁）
      。而上訴人丙○○時速又僅10幾公里，可認上訴人丙○○
      係於新台五路、青山路口號誌為黃燈之際進入路口欲左轉
      新台五路，惟其並未快速通過，僅以時速10幾公里之速度
      行駛，且於行駛時未注意燈號變化，致於燈號變換為紅燈
      即新台五路為綠燈之時仍繼續行駛，且未注意新台五路之
      左右來車，且訴外人陳珮泰沿新台五路駛來時亦未注意車
      前狀況，致生本件車禍。按「行車管制號誌各燈號顯示之
      意義如左：一  圓形綠燈（一）在無其他標誌、標線禁制
      或指示下，圓形綠燈表示准許車輛直行或左、右轉。（二
      ）在未設行人專用號誌之處，圓形綠燈准許行人直行穿越
      道路。…四　圓形黃燈用以警告車輛駕駛人及行人，表示
      紅色燈號即將顯示，屆時將失去通行路權。…」道路交通
      標誌標線號誌設置規則第206 條定有明文。上訴人丙○○
      於新台五路、青山路口燈號為黃燈之際，未於停止線前停
      止反而搶越黃燈行駛，復未快速通過路口，於燈號變換為
      紅燈時，未注意左右來車仍繼續行駛，致阻礙路口交通，
      故其就本件車禍之發生應有過失。而訴外人陳珮泰雖係依
      據號誌行駛，然其亦未注意車前狀況，故訴外人陳珮泰就
      本件車禍之發生亦與有過失。原審審酌兩造就系爭車禍發
      生原因力之大小，認上訴人丙○○應負擔50% 之肇事責任
      ，訴外人陳珮泰應負擔50% 之肇事責任。原審判決認定核
      與卷證相符，並與經驗法則及常情無違，上訴人據此指摘
      原判決，並無理由。
    (三)上訴人另主張原審依照民法第188 條規定判決上訴人乙○
      ○○○○○○○應付民法第188 條僱用人責任，致上訴人
      受有欲加之罪云云。按受僱人因執行職務，不法侵害他人
      之權利者，由僱用人與行為人連帶負損害賠償責任。民法
      第188 條第1 項前段定有明文。查上訴人丙○○於執行職
      務之際，駕駛上訴人正豐紙業廠即吳正郎所有之自用小貨
      車與訴外人陳珮泰發生擦撞，不法侵害他人權利，僱用人
      為上訴人正豐紙業廠即吳正郎，自應依上揭規定負連帶損
      害賠償責任。原審認定於法無違，上訴人該部分指摘並無
      理由。
五、綜上所述，被上訴人請求上訴人2 人依照民法第191 條之2
    前段、第188 條第1 項前段及保險法第53條第1 項規定，負
    連帶損害賠償責任為有理由。原審就被上訴人請求之賠償金
    額扣除零件之折舊率，並依過失比例判決被上訴人請求上訴
    人給付於99,861元及自起訴狀繕本送達翌日即94年4 月19日
    起至清償日止按年息5%計算之利息之範圍內，為有理由，而
    予准許，並依職權宣告假執行，於法並無不合。上訴意旨指
    摘原判決不當，求予廢棄改判，為無理由，應予駁回其上訴
    。
六、兩造其餘攻擊防禦方法，核與判決結果不生影響，爰不予一
    一論述，附此敘明。
七、據上論結，本件上訴為無理由，依民事訴訟法第436 條之1
    第3 項、第449 條第1 項、第85條第2 項前段判決如主文。
中　　華　　民　　國　　96　　年　　8　　月　  16　　日
                  民事第一庭  審判長法  官  黃小瑩
                                    法  官  高愈杰
                                    法  官  陳麗芬
以上正本證明與原本無異。
本判決不得上訴。
中　　華　　民　　國　　96　　年　　8　　月　　21　　日
                      　            書記官　林宗勳
